【裁判字號】    99,抗,20
【裁判日期】    990318
【裁判案由】    再審之訴
【裁判全文】
臺灣高等法院臺南分院民事裁定    99年度抗字第20號
抗  告  人  乙○○
抗告人因與相對人甲○○間給付宣傳費聲請再審事件，對於中華
民國98年12月31日台灣台南地方法院98年度再字第9號所為裁定
提起抗告，本院裁定如下：
    主  文
抗告駁回。
抗告訴訟費用新台幣壹仟元由抗告人負擔。
    理  由
一、抗告人聲請再審及抗告意旨略以：
  (一)相對人因與抗告人於民國（下同）97年間就有關給付宣傳費
    事件產生糾紛，相對人乃於97年底向原審聲請對抗告人核發
    支付命令（97年度司促字第43585號），抗告人依法提出異
    議，雙方乃纏訟至今（原審98年度簡上字第101號）。詎雙
    方進行訴訟中，相對人竟又以同一事實理由向原審聲請再發
    支付命令，請求金額並予擴大為新台幣（下同）70萬元，抗
    告人接到系爭98年度司促字第2488號支付命令（下稱系爭支
    付命令）後，當然立即提出異議，但在書寫異議狀時，因以
    電腦舊檔改寫，一時疏忽，竟未將案號年度更正，故誤植為
    「97年度司促字第2488號」，股別部分亦因未更正，致誤「
    德股」為「午股」，惟當事人之姓名、住址均無錯誤。對此
    顯然錯誤，抗告人雖難辭其咎，但原審承辦人員應可輕易發
    現錯誤，而令補正，孰料不知為何，原審竟未予抗告人任何
    令補正之機會，本件支付命令乃因而確定，且由於確定證明
    書僅發給相對人，抗告人遲至98年10月26日接獲原審執行命
    令始發覺此一問題。就本事件言，抗告人確有依法於20日法
    定異議期間內提出異議，縱使案號年度及股別有錯誤，但當
    事人姓名、住址皆正確，顯見抗告人已清楚針對相對人聲請
    內容表達異議，原審不能僅因案號誤寫，即可在不予補正機
    會之狀況下，令抗告人受鉅大之財產損失。又抗告人於提出
    異議狀後，由於一直未接獲支付命令確定通知，乃以為系爭
    支付命令視為起訴，俟抗告人接獲系爭支付命令確定之時已
    逾半年，已無從向郵政機關查證異議狀是否送達，致使抗告
    人錯失補救期間，嚴重影響抗告人之權益。又抗告人於98年
    10月26日得知系爭支付命令已確定時，乃立即向原審收狀處
    及民事德股及午股查詢有無收到異議狀，結果均無相關收件
    紀錄，本件異議狀雖係以掛號郵件寄出，但若原審據以登記
    或輸入電腦備查即可迅速查證，而非僅憑卷宗內查無資料，
    斷定未收到異議狀。抗告人當時已依法提出異議，豈會任令
    系爭支付命令確定而不異議。
  (二)又抗告人收受系爭支付命令時，發現該支付命令並未附繕本
    及相關證物，抗告人無從得知相對人係主張何種權利，遂不
    附理由提出異議。嗣抗告人知悉系爭支付命令確定後，向原
    審聲請閱卷，始發現原聲請狀並未附任何證物。司法事務官
    曾發函通知相對人釋明，令其提出契約書或相關證明文件，
    相對人乃僅以一紙「活動媒體露出價格表」為證，經司法事
    務官再命相對人補正，相對人仍未補正，是司法事務官核發
    程序顯然因欠缺釋明而違法，系爭支付命令不應發生效力。
  (三)綜上，原審遽駁回抗告人提起本件再審之訴實有不當，爰提
    起本件抗告，並聲明：1.原裁定廢棄。2.原審系爭支付命令
    失效，原支付命令之聲請視為起訴。
二、按債務人對於支付命令未於法定期間合法提出異議者，支付
    命令與確定判決有同一之效力。前項支付命令有第496條第1
    項之情形者，得提起再審之訴，並以原支付命令之聲請，視
    為起訴，民事訴訟法第521條定有明文。次按再審之訴，應
    於30日之不變期間內提起。前項期間，自判決確定時起算，
    判決於送達前確定者，自送達時起算；其再審之理由發生或
    知悉在後者，均自知悉時起算。但自判決確定後已逾5年者
    ，不得提起，民事訴訟法第500條亦有明文。又「提起再審
    之訴，應依民事訴訟法第501條第1項第4款表明再審理由及
    關於再審理由並遵守不變期間之證據，此為必須具備之程式
    。所謂表明再審理由，必須指明確定判決有如何合於法定再
    審事由之具體情事始為相當，倘僅泛言有何條款之再審事由
    ，而無具體情事者，仍難謂已合法表明再審事由。既未合法
    表明再審事由，即為無再審之事由，性質上毋庸命其補正。
    」（最高法院61年台再字第137號判例參照）。經查：抗告
    人所主張伊接獲系爭支付命令後，於翌日即以掛號方式郵寄
    異議狀，僅因異議狀誤寫案號，導致法院承辦股未收到異議
    狀云云，然不僅未見抗告人提出當時郵寄之證明，已有可疑
    ；且經本院調閱原審法院97年度司促字第2488號、及核發系
    爭支付命令之卷宗，均查無抗告人所稱之聲明異議狀，可見
    抗告人所陳有即時提出聲明異議狀之情云云，並不足採。又
    債權人之聲請發支付命令，依民事訴訟法督促程序之規定，
    固應表明請求之原因事實，惟並無應提出證據釋明之必要（
    民事訴訟法第508至511條參照），抗告人認系爭支付命令未
    提出釋明，不生效力，核發程序顯然違法云云，亦不足取。
    矧本件原審系爭支付命令係於98年4月7日送達抗告人本人收
    受，有送達證書附於前開民事卷可稽（見原審98年度司促字
    第2488號卷第17頁），因抗告人未於期限內聲明異議，原審
    乃於同年4月28日就系爭支付命令核發確定證明書（見同上
    卷第19頁），並載明系爭支付命令係於98年4月7日發生送達
    效力，業已確定。抗告人遲至98年11月13日始提起本件再審
    之訴，顯逾30日法定不變期間，已難謂合法。次按對於確定
    支付命令提起再審之訴，必須該支付命令業已確定為前提，
    此觀民事訴訟法第521條規定自明。查本件抗告人既主張其
    業已對支付命令提出異議，如若屬實，則原支付命令之核發
    ，應屬尚未確定，即無對該支付命令提出再審之訴之必要，
    而係支付命令確定證明書之核發是否錯誤而得予撤銷之問題
    。從而，原審認抗告人提起本件再審之訴為不合法，裁定駁
    回其訴，核無違誤，抗告意旨指摘原裁定不當，求為廢棄，
    為無理由，應予駁回。
據上論結，本件抗告為無理由，依民事訴訟法第495條之1第1項
、第449條第1項、第95條、第78條，裁定如主文。
中    華    民    國    99    年    3     月    18    日
                  民事第二庭  審判長法  官  陳光秀
                                    法  官  李文賢
                                    法  官  莊俊華
上為正本係照原本作成。
不得抗告。
中    華    民    國    99    年    3     月    18    日
                                    書記官  吳銘添

司法院資訊處製作；財團法人民間司法改革基金會備份。
